【裁判字號】    92,交聲,25
【裁判日期】    920213
【裁判案由】    違反道路交通管理處罰條例聲明異議
【裁判全文】
臺灣新竹地方法院交通事件裁定                      九十二年度交聲字第二五號
    移
    受處分人
    即異議人  甲○○
右列受處分人因違反道路交通管理處罰條例案件，對於交通部公路總局新竹區監理所
九十一年十一月十二日所為之裁決處分（處分案號：竹監自字第裁五０—Ｅ0000
0000號）聲明異議，本院裁定如左：
    主  文
異議駁回。
    理  由
一、聲明異議意旨略以：異議人即受處分人甲○○於民國九十一年七月二十五日二十
    二時五十分，駕駛車牌號碼Ｗ三─四四八二號自小客車行經新竹縣竹東鎮○○路
    ○段九七巷口前，與被害人楊欣航騎乘之車牌號碼ＧＰ六─三五八號重型機車發
    生碰撞之行為，並非故意或重大過失，且僅係輕微擦撞，異議人復身處播放音樂
    之密閉車身內，竟致不覺乃續行前駛，未能及時處理現況，並非肇事後故意駕車
    逃逸，且事後已與楊欣航和解，楊欣航撤回傷害告訴，是異議人惡性既非重大，
    駕駛紀錄亦稱良好，被害人就本件車禍所受之損害復甚輕微，今以吊銷駕駛執照
    並終身不得考領處分異議人，使異議人於吊銷駕駛執照後縱已有回復適應社會能
    力或改善可能之具體事實者，亦無法再考領駕駛執照，不符合憲法保障人民權益
    之意旨，為此，請求撤銷原處分，避免情法失衡等語。
二、按汽車駕駛人，駕駛汽車肇事致人受傷或死亡，應即採取救護或其他必要措施，
    並向警察機關報告，不得駛離；違者吊扣其駕照三個月至六個月；逃逸者吊銷其
    駕駛執照。次按汽車駕駛人曾依第六十二條第一項之規定吊銷駕駛執照者，終身
    不得考領駕駛執照。道路交通管理處罰條例第六十二條第一項、第六十七條第一
    項分別定有明文。
三、本件異議人即受處分人甲○○於上開時地駕車自後方追撞被害人楊欣航騎乘之機
    車，被害人車倒地並滑行約二十公尺，致受有雙側上、下肢及背部擦傷等傷害，
    詎異議人於肇事後，未為必要之救護或措施並向警察機關報告，反而駕車逃逸。
    嗣經目擊證人郭芳伶記下肇事車輛車號告知被害人，被害人並報警，經新竹縣警
    察局竹東分局二重埔派出所警員掣單舉發，認其違反道路交通管理處罰條例第六
    十二條第一項之規定，並經原處分機關即交通部公路局新竹區監理所依上開規定
    ，於九十一年十一月十二日裁處吊銷異議人之駕駛執照，並依同條例第六十七條
    第一項規定，處罰異議人自九十一年十二月十三日起終身不得重新考領駕駛執照
    。經查：
（一）異議人上開肇事後致人受傷而逃逸之事實，經本院竹東簡易庭於九十一年十一
      月二十一日判處有期徒刑六月，如易科罰金以三百元折算一日，該案確定後，
      異議人亦於九十一年十二月十九日易科罰金執行完畢一情，已據本院調閱臺灣
      新竹地方法院檢察署九十一年度執字第一九００號執行卷宗查明屬實，並有本
      院九十一年度竹東交簡字第一０一號判決在卷可查，異議人就此部分事實亦不
      爭執。
（二）又，異議人肇事後，業與被害人楊欣航和解，被害人亦已撤回過失傷害之刑事
      告訴等情，有異議人提出之和解書及刑事撤回聲請狀各一份在卷資為佐證，然
      此僅係異議人駕車肇事後，就民事損害賠償及刑事告訴乃論罪部分之處理結果
      而已，與異議人違反道路交通管理處罰條例之違規駕駛行為，並無直接關係。
      又該和解書之內容，亦僅係雙方和解之意思表示，尚難僅據該和解書之內容，
      即可為異議人有利事實之認定，另原處分機關即移送機關交通部公路總局新竹
      區監理所，就異議人之前述交通違規行為，依法加以處罰，經核亦無任何違法
      之處。
（三）至司法院大法官會議釋字第五三一號解釋意旨，雖認依中華民國七十五年五月
      二十一日修正公布之道路交通管理處罰條例第六十二條第二項（本條項已於八
      十六年一月二十二日修正併入第六十二條第一項）之規定，汽車駕駛人，駕駛
      汽車肇事致人受傷或死亡而逃逸者，吊銷其駕駛執照後，對於吊銷駕駛執照之
      人，已有回復適應社會能力或改善可能之具體事實者，是否應提供於一定條件
      或相當年限後，予肇事者重新考領駕駛執照之機會，有關機關應就相關規定一
      併儘速檢討，使其更符合憲法保障人民權益之意旨。然而，該解釋意旨亦認為
      本條項規定，汽車駕駛人駕駛汽車肇事致人受傷或死亡，應即採取救護或其他
      必要措施，並向警察機關報告，不得逃逸，違者吊銷駕駛執照，其目的在增進
      行車安全，保護他人權益，以維護社會秩序，與憲法第二十三條並無牴觸（司
      法院大法官會議釋字第二八四號解釋參照）。又道路交通管理處罰條例第六十
      七條第一項明定，因駕車逃逸而受吊銷駕駛執照之處分者，不得再行考領駕駛
      執照（本條項業於九十年一月十七日修正公布為終身不得考領駕駛執照）。該
      規定係為維護車禍事故受害人生命安全、身體健康必要之公共政策，且在責令
      汽車駕駛人善盡行車安全之社會責任，屬維持社會秩序及增進公共利益所必要
      ，與憲法第二十三條尚無違背等情，有上開解釋文附卷可查。是依上開說明，
      原處分機關就異議人之前述駕車肇事致人受傷而逃逸部分之違規行為，依法吊
      銷異議人之駕駛執照，並處罰異議人終身不得重新考領駕駛執照等處分，經核
      應屬合法。雖異議人以原處分情法失衡、剝奪重新考領駕駛執照之權利等言，
      尚非無據，惟異議人經吊銷駕駛執照後，是否已有回復適應社會能力或改善可
      能之具體事實，在一定條件或相當年限後，或可以重新考領一節，應待有關機
      關就相關規定一併檢討，從新送請立法院修正通過後，而適用相關新修正規定
      之問題，故異議人依據上述大法官會議解釋內容，即逕聲請撤銷原處分，尚難
      可採。
四、綜上所述，本件異議人甲○○有於上開時、地，駕駛小客車肇事並致被害人楊欣
    航受傷後而逃逸等違規事實，既堪認定，則原處分機關據此並引用道路交通管理
    處罰條例第六十二條第一項、第六十七條第一項等規定，裁處異議人吊銷駕駛執
    照，終生不得考領駕駛執照等，於法即無違誤。是異議人就本件裁決處分之聲明
    異議並無理由，應予駁回。
五、據上論斷，應依道路交通案件處理辦法第十九條，裁定如主文。
中      華      民      國    九十二    年      二      月     十三     日
                              臺灣新竹地方法院交通法庭
                                  法  官  楊    麗    文
右正本證明與原本無異。
如不服本裁定，應於裁定送達後五日內向本院提出抗告狀。
                                  書記官  陳    秀    子
中      華      民      國    九十二    年      二      月     十三     日


司法院資訊處製作；財團法人民間司法改革基金會備份。
